臺灣桃園地方法院民事裁定　　　　　　　95年度簡抗字第13號
抗告人　甲○○
相對人　乙○○
上列抗告人因與相對人間請求返還金錢事件，對於中華民國95年
8 月24日本院中壢簡易庭95年度壢簡字第489 號裁定提起抗告，
本院裁定如下：
　　主    文
抗告駁回。
抗告程序費用由抗告人負擔。
　　理    由
一、本件抗告人起訴主張略以：兩造於民國（下同）89年7 月間
    合夥經營志林補習班，抗告人出資佔股權3 分之1 ，相對人
    出資佔股權3 分之2 ，並由抗告人負責管理校務等工作，惟
    相對人至91年1 月止仍未現金出資，致各項經營開銷不足部
    分皆由抗告人先行墊付，已透支新臺幣（下同）30幾萬元。
    嗣因相對人侵占抗告人參加訴外人莊秀英召集之互助會款11
    1,733 元，相對人自應返還此部分之金錢，然相對人卻主張
    應扣除兩造共同集資購買坐落桃園縣中壢市○○路148 號房
    屋之應由抗告人負擔之2 期房屋貸款49,720元，及應支付志
    林補習班職員徐本華之薪資95,000元，但依兩造之出資比例
    ，相對人應負擔徐本華之薪資為63,333元，另上開房屋係兩
    造共同出資購買，該房屋出租他人所收取之租金應由兩造平
    分，但相對人自90年7 月31日起均未將租金收益交給抗告人
    ，是相對人主張應予抵銷亦無理由，應返還給抗告人，爰依
    不當得利之法律關係提起本件訴訟，並聲明相對人應給付抗
    告人113,050 元，及自91年8 月5 日起至清償日止，按年息
    5 ％計算之利息，並願供擔保請求准宣告假執行等語。
二、原裁定意旨略以：本件抗告人前曾對相對人起訴請求返還不
    當得利133,000元，嗣經本院中壢簡易庭以93年度壢簡字第
    868 號、本院民事庭以94年度簡上字第106號判決確定，認
    為依據抗告人交付試算表上之記載：「萬駿會款退回111,73
    3 元，小華薪水95,000元，三光店等49,740元」，該會款與
    薪水95,000元、三光店貸款49,740元抵銷後，抗告人尚積欠
    相對人32,987元，再與抗告人主張相對人應返還133,000 元
    之不當得利抵銷後，相對人尚應給付抗告人100,013 元等語
    ，此有本院94年度簡上字第106 號民事判決影本在卷可參，
    且為兩造所不爭執，則抗告人於本件又主張相對人應返還經
    上開判決抵銷確定之「小華薪水95,000元」、「三光店等49
    ,740 元 」之債權，可見抗告人係就抵銷確定之數額更行起
    訴，而本院前開判決對抗告人已有既判力之效力，抗告人又
    再提起本件訴訟，依前揭法條之規定及說明，自有違反一事
    不再理之原則等語，而裁定駁回抗告人之訴及假執行之聲請
    。
三、本件抗告意旨則以：相對人為志林補習班之合夥人，占3 分
    之2 股權，自應依其出資比例負擔補習班職員徐本華3 個月
    薪水95,000元，即63,333元。又本院94年度簡上字第106 號
    返還不當得利事件，茲因抗告人漏未請求互助會退款金僅可
    於31,666元之範圍內扣除薪資，並不得將上開職員之薪資交
    由抗告人負擔，爰減縮其聲明，並請求：廢棄原裁定。相對
    人應給付抗告人63,333元，及自91年8 月5 日起至清償日止
    ，按年息5 ％計算之利息等語。
四、按，訴訟標的於確定之終局判決中經裁判者，除法律別有規
    定外，當事人不得就該法律關係更行起訴，又起訴之訴訟標
    的為確定判決之效力所及者，法院應以裁定駁回，民事訴訟
    法第400 條第1 項、第249 條第1 項第7 款分別定有明文。
    而民事訴訟法上所謂一事不再理之原則，即指同一事件已有
    確定之終局判決者而言，而所謂同一事件，乃同一當事人就
    同一法律關係而為同一之請求，若此三者有一不同，即不得
    謂為同一事件（最高法院19年上字第278 號判例參照）。次
    按民事訴訟法第400 條第1 項規定確定之終局判決之既判力
    ，除經裁判之抵銷數額外，僅以主文為限而不及於理由。而
    訴訟法上所謂一事不再理之原則，乃指同一事件已有確定之
    終局判決者而言。其所謂同一事件，必同一當事人就同一法
    律關係而為同一之請求，或就同一訴訟標的求為相反之判決
    ，或求為與前訴可以代用之判決，否則，即不得謂為同一事
    件，自不受確定判決之拘束（最高法院96年度台上字第266
    號判決意旨參照）。
五、經查：抗告人前主張相對人施用詐術而騙取伊133,000 元，
    而對相對人請求返還不當得利133,000 元，經本院中壢簡易
    庭以93年度壢簡字第868 號、本院民事庭以94年度簡上字第
    106 號判決確定，上開94年度簡上字第106 號判決理由中並
    記載於「... （二）依照抗告人於91年7 月份交付予相對人
    附於原審第82頁之試算表上記載：萬駿會款退回111,733 元
    ，小華薪水95,000元，三光店等49,740元，相抵32,987元，
    此為兩造所不爭執。顯見抗告人於交付系爭試算表予相對人
    時，尚欠相對人32,987元。... 抗告人於91年8 月5 日匯款
    13 3,000元予相對人，而於該日之前相對人僅能證明抗告人
    尚欠相對人32,987元，就多餘之100,013 元，既然相對人無
    法證明兩造間有任何法律關係存在，顯然係無法律上之原因
    而受有利益，故抗告人得請求相對人給付100,013 元。抗告
    人逾此部分之請求，顯無理由，應予駁回。」等語，爰廢棄
    原判決，並判決命相對人應給付抗告人100,013 元，上情為
    兩造於原審所不爭執，復經本院依職權調上開卷宗核閱屬實
    。嗣抗告人又於95年2 月14日提起本件返還金錢之訴，然觀
    諸該前後二訴之訴訟當事人、訴之聲明及訴訟標的之法律關
    係，其當事人同為抗告人與相對人，後訴之聲明亦同為前訴
    判決理由中相對人所主張抵銷之數額，而訴訟標的法律關係
    ，亦同係對不當得利返還請求權。揆諸前揭說明，抗告人係
    就曾經確定判決之訴訟標的同一法律關係再提起本件訴訟，
    自為前訴訟判決之既判力效力所及，其訴為不合法。原裁定
    本此意旨，裁定駁回抗告人此部分之訴及假執行之聲請，於
    法並無不合，抗告意旨仍執前詞指摘原裁定不當，求予廢棄
    ，為無理由，應予駁回。
六、據上論結，本件抗告為無理由，依民事訴訟法第436 條之1
    第3 項、第495 條之1 第1 項、第449 條第1 項、第95條、
    第78條，裁定如主文。
中　　華　　民　　國　　96　　年　　4 　　月　　18　　日
                  民事第一庭審判長法　官　郭琇玲
                                  法　官　陳琬玉
                                  法　官　汪智陽
以上正本證明與原本無異。
本裁定不得抗告。
                                  書記官　葉菽芬
中　　華　　民　　國　　96　　年　　4 　　月　　23　　日
